臺灣臺北地方法院民事判決　　　　　　　　 94年度消字第5號
原　　　告　丁○
　　　　　　甲○○○
　　　　　　丙○○
　　　　　　乙○○
上二人共同
法定代理人　庚○○
　　　　　　共同送達代收人辛○○住台北市大安區○○○路1
　　　　　　段141-8號9樓.
共　　　同
訴訟代理人　鄭夙芬律師
被　　　告　香港商利奔國際汽車有限公司
法定代理人　己○○
訴訟代理人　馮博生律師
　　　　　　林鈺珊律師
複代理人　　戊○○律師
上列當事人間侵權行為損害賠償事件，本院於中華民國九十六年
八月二日言詞辯論終結，判決如下：
    主  文
原告之訴駁回。
訴訟費用由原告負擔。
    事實及理由
一、原告主張：原告丙○○、乙○○之父，原告丁○、甲○○○
    之子即訴外人顧佩堯於民國九十三年十月間，向被告購買車
    牌號碼二○一五─ＤＹ號，AudiA4廠牌AVANT 1.8T型號自用
    小客車乙輛。嗣於同年十一月十五日凌晨五時許，訴外人顧
    佩堯駕駛系爭車輛，發生意外撞及中山高架橋三重市往新莊
    方向引道護欄，系爭車輛旋即起火燃燒；雖當時鄰近住戶於
    第一時間持滅火器企圖施救，但因火勢猛烈，無法接近施救
    ，待消防隊得通知前來滅火後發現駕駛訴外人顧佩堯已不醒
    人事，經送醫急救無效而身故。嗣後經法醫相驗確認其死因
    為窒息，窒息原因則為車禍後車體燃燒所致吸入性嗆傷。目
    前車輛專業安全評鑑組織中最具公信力者有二，一為歐洲新
    車安全評鑑協會（European New Car Assement Programme
    Euro-NCAP，下稱Euro-NCAP）其次為美國之Insurance
    Institute for Highway Safety（下稱IIHS），兩家機構所
    測試車輛均包括本件訴外人顧佩堯所購買之系爭車輛，各國
    車輛專業安全評鑑組織進行測試時當然係以車輛「通常使用
    」為測試前提，否則以「非通常使用」進行車輛碰撞測試，
    對「通常使用」之一般駕駛人有何價值？既然系爭車輛受損
    情形除「起火」乙項較測試車為輕，自可推知系爭車輛係在
    「通常使用」狀態下撞擊並起火燃燒。車輛於通常使用狀態
    下撞擊發生起火現象，絕非就同樣產品客觀的理性的消費者
    或使用者之安全期待。與系爭車輛同型車，依美國IIHS測試
    結果，以測試標準時速六十四公里撞擊後之系爭車輛同型測
    試車照片與原告等所拍攝車禍後系爭車輛之照片相較即可發
    現：(一)保險桿部分：測試車與系爭車輛均潰縮進引擎室內。
    (二)引擎蓋部分：測試車與系爭車輛均隆起，測試車隆起程度
    遠較系爭車輛為高。(三)前葉子板部分：測試車潰縮至前輪處
    ，系爭車輛雖有皺折，但不如測試車毀損嚴重甚至達斷毀之
    程度。(四)Ａ柱部分：測試車略有變形，但系爭車輛則無此現
    象。Euro-NCAP測試亦同。系爭車輛除起火燃燒外，受損情
    形甚至較測試車輛為輕。姑不論顧佩堯是否高速駕駛？速度
    為何？均未見被告舉證。而如何情形下將導致系爭車輛油管
    脫落？遇車輛起火燃燒時如何處置，亦不見被告提供予包括
    訴外人顧佩堯在內車主之車主手冊（Owner's Manual）內有
    所記載。事實上，車主手冊內載有「警告」者一百七十四處
    、「小心」者四十四處，無一論及系爭車輛可能因此起火者
    ，遑論告知車主遇車輛起火如何處理。尤其車主手冊安全性
    自第二百十四頁至第二百五十三頁，完全未言及此，車主遇
    車輛起火燃燒之緊急狀況，勢將不知所措甚至危及生命。而
    本件訴外人顧佩堯果因車禍後車體燃燒所致吸入性嗆傷窒息
    死亡。設若被告能於明顯處為警告標示及緊急處理危險之方
    法，甚至如車主手冊第三百四十一頁所載裝置車用滅火器，
    當系爭車輛因車禍起火燃燒時，訴外人顧佩堯當知如何處理
    進而自救。被告所提供商品未於明顯處為警告標示及緊急處
    理危險之方法而危害顧佩堯生命，自應付賠償責任。依消費
    者保護法第七、九條規定，被告為輸入上揭自用小客車之企
    業經營者，視為該商品之設計、生產、製造者或服務之提供
    者，應負製造者責任，於提供商品流通進入市場，或提供服
    務時，應確保該商品或服務，符合當時科技或專業水準可合
    理期待之安全性。車禍發生事所常有，本無足為奇，惟上揭
    自用小客車碰撞後竟因此起火燃燒進而造成駕駛人窒息死亡
    之結果，顯然該車之設計、生產、製造並未具備可合理期待
    之安全性而有瑕疵。依消費者保護法施行細則第五條第二款
    規定，原告等自得請求被告負無過失損害賠償責任。緣依民
    法第一百八十四條、第一百九十二條第一項、第二項、第一
    百九十四條規定請求：(一)丁○部份：1.殯葬費二十五萬二千
    八百八十元。2.非財產損害：丁○事發當日，驚聞惡耗，悲
    痛難以言喻，心力交瘁已無能力親自處理小兒後事，故自前
    往醫院太平間認屍、至警分局製作筆錄，乃至告別式、遺體
    火化等事俱由長子出面代行，終未能再見小兒顧佩堯一面，
    實因白髮人送黑髮人，精神受創過巨所致。顧佩堯值而立之
    年，縱不能有所成就，至少足以承歡父親膝下，然丁○竟遭
    老年喪子無所倚靠之痛。此部份爰請求慰撫金三百萬元，以
    上合計三百二十五萬二千八百八十元。(二)甲○○○部份：按
    母親懷胎十月，所念不過子女平安，今顧佩堯竟因火燒車窒
    息而死，思及其身陷火海時之恐懼，氧氣耗盡時之無助，母
    子連心，痛苦實在難以言喻，爰請求慰撫金三百萬元聊以彌
    補。(三)丙○○部份：1.扶養費：依民法第一百九十二條第二
    項規定得請求扶養費，丙○○八十九年七月十三日生，現年
    四歲，至二十歲成年自立，尚有十五年，以九十二年臺北市
    家庭每人每年平均消費支出二十七萬一千二百三十六元，依
    霍夫曼計算法扣除期前利息計算，一次請求三百零九萬四千
    六百四十二元，因顧佩堯已與丙○○生母庚○○離異，故全
    數請求。2.非財產損害：丙○○為顧佩堯之獨生子，平時備
    受顧佩堯寵愛，親聞父親死訊，對其心理造成之衝擊與傷害
    ，不言可喻。丙○○因父母離異而由父親監護照顧，現顧佩
    堯身故，其成長階段將無父母親教誨，可謂家庭生活全毀，
    為此爰依民法第一百九十請求三百萬元，以資慰藉。以上合
    計請求六百零九萬四千六百四十二元。(四)乙○○部份：1.扶
    養費：同依民法第一百九十二條第二項，乙○○九十年六月
    二十一日生，現年三歲餘，至二十歲成年自立，尚有十六年
    。以九十二年臺北市家庭每人每年平均消費支出二十七萬一
    千二百三十六元，依霍夫曼計算法扣除期前利息計算，一次
    請求三百二十四萬九千六百三十四元，因顧佩堯已與乙○○
    生母庚○○離異，故全數請求。2.非財產損害：乙○○為顧
    佩堯之獨生愛女，年紀雖幼，亦能感受父親顧佩堯對其寵愛
    萬分，父親身故後再無親炙父愛之機會，成長階段若思及此
    ，必定痛苦萬分，爰請求二百萬元，以上合計請求五百二十
    四萬九千六百二十四元。以上四人總計請求一千六百五十九
    萬九千一百五十六元。又依消費者保護法第四十八條第二項
    規定，法院依職權為減免擔保之假執行云云。並聲明：(一)被
    告應給付原告丁○三百二十五萬二千八百八十元；原告甲○○○三百萬元；丙○○六百零九萬四千六百四十二元；乙○○五百二十四萬九千六百二十四元，及均自起訴狀繕本送達
    翌日起至清償日止，按週年利率百分之五計算之利息。(二)請
    依職權宣告為減免擔保之假執行。
二、被告則以：按消費者保護法第七條明定「從事設計、生產、
    製造商品或提供服務之企業經營者應確保其提供之商品或服
    務，符合當時科技或專業水準可合理期待之安全性。商品或
    服務具有危害消費者生命、身體、健康、財產之可能者，應
    於明顯處警告標示或緊急處理危險之方法。」，同法施行細
    則第五條並明定「本法第七條第一項所定商品或服務符合當
    時科技或專業水準可合理期待之安全性，應就下列情事認定
    之：一商品或服務之標示說明。二商品或服務可期待之合理
    使用或接受。三商品或服務流通進入巿場或提供之時期。」
    ，準此，消保法要求企業經營者提供之商品或服務，如符合
    「當時科技或專業水準可合理期待之安全性」者，即為已足
    ，而非任令消費者於使用商品或接受服務後，即得率爾主張
    商品或服務具有危險，並進而請求企業經營者負無過失責任
    。另依消費者保護法第七條之一規定，企業經營者僅就商品
    或服務符合當時科技或專業水準負舉證責任，就此而言，亦
    徵消費者保護法對於(一)安全性之欠缺、危險之存在及(二)缺陷
    或瑕疵與損害之發生有因果關係二項，仍應由消費者負舉證
    責任。再參酌歐盟『產品瑕疵責任指令』規定，消費者對產
    品之缺陷及損害與危險之因果關係均應負舉證責任。況消費
    者保護法關於商品製造人責任，固採『無過失責任主義』，
    惟此係就發生危險行為是否具有可責性而論，與舉證責任分
    配之意義不同，非謂無過失責任之規定者，受害人毫無舉證
    責任。是以，企業經營者僅就商品或服務符合當時科技或專
    業水準負舉證責任，至危險之存在及缺陷或瑕疵與損害之發
    生間之因果關係，皆應由原告負舉證責任。系爭車輛經兩造
    同意並由本院囑託台北科技大學車輛工程學系鑑定結果：確
    認系爭車輛符合當時科技或專業水準可合理期待之安全性。
    反之，原告則未能證明系爭車輛存在安全性之缺陷或瑕疵，
    以及該等缺陷瑕疵與損害之發生間具有因果關係，於法實無
    從要求被告應負損害賠償責任。又依上揭鑑定報告書：系爭
    車輛撞擊橋頭安全島時的主要撞擊力是集中在引擎本體，而
    非右前大樑上，除了有撞擊橋頭交通島使車頭凹陷的力道外
    ，另有一股來自車身底盤和底板下方與分隔島擦撞時所產生
    之與地面的摩擦力，因此，對於撞擊當時之車速及撞擊力量
    實在難以估算，但可以想像的出是相當強烈的，另從安全帶
    未被拉出使用之跡象，以及驗斷書上的駕駛人胸腹挫傷和骨
    折的情形來判斷，可證明事故當時駕駛者未繫安全帶，是系
    爭車輛之駕駛人即訴外人顧佩堯於事故發生時，其車速極快
    ，且未繫安全帶，足證已非屬正常使用狀態。再者，採用系
    爭車輛為安全的考量，避免金屬油箱如經衝撞摩擦，易造成
    起火危險，改採類似樹脂或塑膠製成的油箱，且油箱符合
    ECE-regulation no. 34, annex 5、EEC-directive No.70
    / 221/EWG及日本TRIAS 00-0000 00-0-0等測試標準之要求
    。(The tested plastic fuel tank of AUDI AG meets in
    the tested positions the requirements of ECE-regu-
    lation No. 34, annex 5 and of EEC-directive No.70/22
    1/EWG and of Japanese testing standard TRIAS 00-0000
    00-0-0)。同級車如朋馳（Benz）寶馬（BMW）、富豪（
    Volvo）等廠牌，亦採用此種較為先進此類材料，故此種油
    箱之設計較為先進系爭車輛所採用之油箱材質，非屬傳統鋼
    板金屬材質，而係類似塑膠或樹脂之安全材質。本件意外事
    故之主因在於系爭車輛高速衝撞橋頭之分隔島，因分隔島高
    度高於車輛底盤及底板，造成引擎室底盤及車身底板與分隔
    島產生摩擦進而引起火花，同時，因車速過快致油箱與分隔
    島摩擦後破裂，造成汽油濺灑外洩，遇前述因摩擦而生之火
    花致瞬間引燃火勢，此等情事均屬外在因素，而與系爭車輛
    之設計或製造無涉，足徵系爭車輛於油箱安全性設計上，已
    有更先進、更具安全性之設計而符合當時科技及專業水準可
    合理期待之安全性。另車輛斷油系統的功能是將油箱中的汽
    油停止輸送至引擎室，又在斷油系統作動前已經自油箱輸送
    出的汽油，是留置在管路中，這樣的設計完全符合目前全世
    界所有汽車製造廠之使用方式，本件系爭車輛斷油系統並無
    瑕疵、故障之問題，符合當時科技及專業水準可合理期待之
    安全性。原告質疑系爭車輛於衝撞橋頭分隔島後起火燃燒，
    乃係系爭車輛斷油系統之設計不良所致云云，惟就該項臆測
    ，亦經鑑定而認不可採。原告就鑑定報告所提出之問題暨理
    由，多為原告之主觀臆測，其中甚而有曲解鑑定報告內容，
    斷章取義之見。則原告等以系爭車輛存有瑕疵且造成其損害
    云云，訴請被告賠償，即屬無據，其請求顯無理由，應予駁
    回等語資為抗辯。
三、兩造不爭執之事實：
  (一)訴外人顧佩堯係從事汽車維修保養工作，曾為中華賽車協會
    會員，於九十三年十月六日，向被告購買系爭車輛，有原告
    所提出之華南產物保險股份有限公司汽車保險單、被告所提
    之九十三年十一月十六日蘋果日報Ａ版剪報等件在卷可稽
    ，且為被告所不爭執，堪信為實在。
  (二)訴外人顧佩堯於九十三年十一月十五日凌晨五時五十分許，
    駕駛系爭車輛，沿臺北縣三重市○○路往新莊方向行駛，行
    駛於第一車道，至上中山橋引道旁，先後撞擊引道分隔島及
    橋頭水泥護欄頭後，起火燃燒，經當時在場之人使用三支滅
    火器均無法滅火，報警送醫急救，至醫院前已無生命徵兆，
    其血液經財團法人台北病理中心檢驗結果，含乙醇（即酒精
    ）濃度為一百零三毫克／百毫升（mg/dl）（相當於呼氣標
    準約零點五一毫克／公升）經檢察官相驗結果訴外人顧佩堯
    受有右胸側條狀挫傷、下胸腹挫傷及燙傷、左胸約第四肋骨
    閉鎖性骨折、左胸揩擊鼓音等傷害，係因車禍後車體燃燒，
    致吸入性嗆傷，而窒息死亡，有交通事故照片、相驗照片、
    詢問筆錄、臺灣板橋地方法院檢察署驗斷書、相驗屍體證明
    書及財團法人台北病理中心檢驗報告單等件附臺灣板橋地方
    法院檢察署九十三年度相字第一四○一號相驗卷可按，復為
    兩造所不爭執，堪信為實在。
  (三)系爭車輛之同型車業經Euro-NCAP、IIHS，兩家機構所測試
    結果：IIHS之總體評價（OVERALL EVALUATION）係良好（
    Good），結構及安全車廂（STRUCTURE／SAFETY CAGE）係良
    好（Good），抑制及假人運動力學（RESTRAINTS／DUMMY
    KINEMATICS）係良好（Good），傷害評量（INJURY
    MEASURES）亦係良好（Good），另車頭碰撞測試總體（
    OVERALL FRONTAL）亦係良好（Good），無論結構及安全車
    廂、假人運動力學、傷害評量（包括頭、頸部、胸部、左及
    右腿、足）亦均係良好（Good），有原告所提出之九十三年
    十二月二十九日列印之IIHS測試評估結果在卷可憑（本院卷
    (一)第七四頁）；又NCAP之測試結果為：成人駕駛人測試得分
    為四顆星，「評論：A4有保護它的乘客的客艙。安全氣囊使
    駕駛人於前面和側面衝擊時免於受傷。它們同時在測撞時保
    護頭的後方。這一輛安全的汽車應得予四顆星的評價。可惜
    的是安全氣囊對孩童的警告不充分的，并且忽略對行人的保
    護（Comments The A4 has a strong passenger
    compartmen t that protected its occupants. The
    airbags worked well to keep front occupants in the
    front and side impacts from harm.They also safe
    -guarded the heads of those in the rear during the
    side impact. This is a safe car which deserves its
    four star rating. It is a pity that airbag warnings
    for children are inadequate and pedestrian
    protection has been ignored.）」「前面衝擊：抑制系統
    保護了駕駛人的頭和脖子。前面安全帶有優良的預拉器及承
    載限制器。這些設備增加作用在他們的力量，但阻止駕駛人
    胸部撞擊方向盤的。煞車器和離合器踏板被設計衝擊時脫離
    ，以減少受傷（駕駛人的）風險，並且執行的很好。在膝蓋
    衝擊面積的安全較早先A4進步，但圓柱鎖和調整器控制桿仍
    然位於可能導致受傷的位置。就汽車言，有令人驚訝的，有
    許多安全作用的中後方腰與對角安全帶過去是選擇額外配備
    。二點安全帶能造成嚴厲傷害。」（Front impact：The
    restraint system protected the driver's head and
    neck. The front belts had pyrotechnic pre-tensioners
    and load limiters.Although they stopped the driver's
    chest hitting the steering wheel, they increased the
    forces acting on it. The brake and clutch pedal were
    designed to break away in an impact to lessen the
    risk of injuries and they performed well. Safety in
    the knee impact area was much improved over the
    previous A4's but the column lock and adjuster lever
    were still sited where they could cause harm. A
    centre rear lap-and-diagonal belt was an optional
    extra, which is surprising for a car that has so
    many safety features. The two-point lap belt could
    cause severe injuries.），亦有原告所提出之NACP報告附
    卷可稽；足信為真實。
四、原告主張：訴外人顧佩堯駕駛向被告購買之系爭車輛，於上
    揭時地，發生碰撞後竟因此起火燃燒而窒息死亡，顯然系爭
    車輛之於防止起火燃燒的設計、生產、製造未具備可合理期
    待之安全性云云。惟為被告所否認，並稱上揭事故係訴外人
    顧佩堯駕駛車輛過快、未擊安全帶之不安全行為，肇致衝撞
    橋頭分隔島造成車身底板及引擎室底盤與分隔島摩擦，引起
    火花，同時衝撞之摩擦亦使油箱破損，汽油濺灑外洩，而引
    燃火勢等外部因素所致，要與系爭車輛設計無涉，系爭車輛
    乃符合當時科技及專業水準可合理期待之安全性等語。按「
    從事設計、生產、製造商品或提供服務之企業經營者，於提
    供商品流通進入市場，或提供服務時，應確保該商品或服務
    ，符合當時科技或專業水準可合理期待之安全性。」「商品
    或服務具有危害消費者生命、身體、健康、財產之可能者，
    應於明顯處為警告標示及緊急處理危險之方法。」企業經營
    者違反前二項規定，致生損害於消費者或第三人時，應負連
    帶賠償責任。但企業經營者能證明其無過失者，法院得減輕
    其賠償責任。」「企業經營者主張其商品於流通進入市場，
    或其服務於提供時，符合當時科技或專業水準可合理期待之
    安全性者，就其主張之事實負舉證責任。商品或服務不得僅
    因其後有較佳之商品或服務，而被視為不符合前條第一項之
    安全性。」消費者保護法第七條、第七條之一定有明文。次
    按「本法第七條第一項所定商品或服務符合當時科技或專業
    水準可合理期待之安全性，應就下列情事認定之：一商品或
    服務之標示說明。二商品或服務可期待之合理使用或接受。
    三商品或服務流通進入巿場或提供之時期。」同法施行細則
    第五條亦有明文。是消費者保護法要求企業經營者提供之商
    品或服務，僅須符合「當時科技或專業水準可合理期待之安
    全性」即為已足，而認定是否符合上揭要求，係就商品或服
    務之標示說明、商品或服務可期待之合理使用或接受、商品
    或服務流通進入巿場或提供之時期等項目為判斷，惟應由企
    業對之負舉證責任。查：
  (一)依本件經鑑定單位模擬系爭車輛衝撞橋頭交通島前後狀況鑑
    定結果（上揭鑑定報告書第十至十一頁），於鑑定報告書第
    二項第II目5.汽油管及油箱部分小結：「從以上的勘驗，汽
    油管自引擎室至油箱間共有四處斷損，且油箱已不復存在（
    按系爭車輛經鑑定單位勘驗車輛毀損情形，其中油箱部分，
    因被擠壓、擦撞後已脫落並燒燬不復存在，僅有後固定吊帶
    殘片殘留於車上，詳同上揭5.之(5)），僅殘留一小部分的後
    固定吊帶於車身底板上，如此嚴重的燃料系統損毀勢必會造
    成此系統中大量汽油外洩，並濺灑於車身下方及其周圍，極
    有可能釀造成此次巨大的火災。」回覆書第五點：「系爭車
    輛底盤左側尤其是車身底板從車頭到車尾幾乎無擦撞損毀的
    跡象，即可得知系爭車輛一開始即偏右往分隔島上衝撞到橋
    頭。．．檢視金屬鋼製的車身下方底板部分的擦撞毀損嚴重
    程度即可明白，如鑑定報告書中二、現場會勘之6.車身底板
    擦撞部分和5.汽油管及油箱部分的內容所述，金屬鋼板的車
    身底板受擦撞後，嚴重變形、損毀、撕裂、扯開和擠壓凸起
    等，毀損情形相當嚴重，另金屬製油箱的故定吊帶被扯斷後
    緊下一部份的吊帶殘片，金屬鋼板製的車身底板及油箱等之
    毀損情形都已達如此嚴重程度，更何況是非金屬製的塑膠樹
    脂油箱哪能受得住這麼樣嚴重的擦重毀損呢？依經驗及專業
    之合理判斷，塑膠樹脂油箱理應會受損的。」等語，及第四
    項總結2.所載：「研判本火燒車的火災主因應是，塑膠樹脂
    製的油箱與分隔島擦撞破損後，油箱內殘存的大量汽油洩露
    並散灑在該車整個車身底板下方即分隔島之上與其周圍的地
    面，且油箱內的汽油受到車頭於衝接橋頭交通島的作用力，
    以及衝撞後車身向後產生反作用力的影響，造成汽油向車頭
    方向處濺灑在引擎室底盤及橋頭交通島處，又引擎室底盤和
    車身底板與分隔島之衝撞間引起之火花，瞬間引燃熊熊大火
    ，致車頭底盤及車身底板下方處燒的焦黑嚴重，甚至波及到
    車內及駕駛人的生命。」等語（外放鑑定報告書第十二頁第
    二行以下），足見本件意外發生起火燃燒原告在於系爭車輛
    衝撞橋頭之分隔島，因分隔島高度高於車輛底盤及底板，造
    成引擎室底盤及車身底板與分隔島產生摩擦進而引起火花，
    同時，致油箱與分隔島摩擦後破裂，造成汽油濺灑外洩，為
    上述摩擦所生之火花引燃起火燃燒。
  (二)再者，同鑑定報告書第二項第II目5.汽油管及油箱部分(5)亦
    說明系爭車輛所採用之油箱材質，非屬一般車輛之傳統鋼板
    金屬材質，而係類似塑膠或樹脂之安全材質，採用此種材料
    的因素大致有二，一為安全的考量，因為金屬油箱如經衝撞
    摩擦，易造成起火危險之可能性較高，故目前漸改採類似樹
    脂或塑膠製成的油箱；二為由於汽車材料科技日新月異，為
    減輕車輛重量，目前車輛中以歐美車系最先採用，同級車如
    朋馳（Benz）、寶馬（BMW）、富豪（Volvo）等亦採用此類
    材料，故此種油箱之設計較為先進（詳上揭鑑定報告書第七
    頁第二行以下第(5)點）系爭車輛於油箱安全性設計上，已有
    更先進、更具安全性之設計。況被告提出且為原告不爭執之
    油箱防火及防撞等檢測報告第九頁第四點測試結果 (Test
    results)亦載明「AUDI之塑膠油箱符合ECE-regulation no.
    34, annex 5.EEC -directive no. 70/ 221/EWG及日本
    TRIAS 00-0000 00-0-0 等測試標準之要求。(The tested
    plastic fuel tank of AUDI AG meets in the tested
    positions the requirements of ECE-regulation no. 34,
    annex 5 and of EEC-directive no. 70/221/EWG and of
    Japanese testing standard TRIAS 00-0000 00-0-0)」等
    語；以及系爭車輛之同型車之檢測，包括撞擊測試 (Impact
    test)、機器強度 (Mechanical strength)、耐高溫測試
    (Resist ance to high temperature)、滲度性測試
    (Permeation)、汽油影響材質試驗 (Influence of fuel to
    the material)、防火試驗 (Resistance to fire)、翻覆安
    全性測試 (Overturn-Safety)等檢測項目，且測試結果亦符
    合歐盟及日本相關規範之要求，顯見系爭車輛所採用之油箱
    已符合當時科技及專業水準可合理期待之安全性。
  (三)復訴外人顧佩堯於車禍送醫後，經抽血檢驗結果，其當時血
    中酒精濃度為一百零三毫克／百毫升（mg/dl）（相當於呼
    氣標準約零點五一毫克／公升）亦如前述，且為原告所不爭
    執，而依原告所提之上揭車禍道路交通事故現場圖所載系爭
    車輛於發生碰撞前並無任何煞車痕跡（本院卷(一)第十四頁）
    ）亦見系爭車輛發生車禍時，未有任何減速行為，是本件車
    禍之發生係訴外人顧佩堯於酒後駕駛系爭車輛，未減速直接
    衝撞上揭橋頭分隔島及護欄，油箱因而破裂致洩油，為車身
    與分隔島摩擦之火花引燃而發生火災，難認系爭車輛之設計
    、製造有瑕疵所致。
  (四)依上揭鑑定結果：「從安全帶未被拉出使用之跡象，以及驗
    斷書上的駕駛人胸腹挫傷和骨折的情形來判斷，可證明事故
    當時駕駛者未繫安全帶」（上揭鑑定報告書第五頁倒數第六
    行以下），且系爭車輛於車禍發生後，系爭車輛之撞擊點為
    車頭右側起向左至六十五公分位置，均在車牌的正中處，且
    縱前端保險桿起車頭向內潰縮凹陷，深約六十公分，引擎與
    變速箱移潰縮約三十公分，比較同型車前端保險桿到ＡＢＳ
    馬達端位置約六十公分（同鑑定報告書第三頁），並參諸訴
    外人顧佩堯酒醉駕駛及系爭車輛撞擊前未留有任何煞車痕，
    顯見訴外人即系爭車輛之駕駛人顧佩堯於事故發生時，其駕
    駛系爭車輛以相當車速撞擊橋頭護欄，否則車頭當不致有如
    此嚴重毀損，亦有照片附本院卷及相驗卷可稽；且未繫安全
    帶及酒醉駕駛，足證已非屬正常使用狀態。
  (五)再依上揭驗斷書記載有關顧佩堯頭面頸部、胸腹部、背腰臀
    部以及四肢等，除左胸約第四肋骨閉鎖性骨折、拍擊鼓音，
    外僅屬挫傷、燙傷等輕傷，並無其他嚴重傷害，且上揭IIHS
    、NCAP測試系爭車輛同型車結果均分別對系爭車輛同型車予
    以良好（GOOD）或四顆星之優良評價，為原告所不爭執，顯
    見系爭車輛於上揭酒醉駕駛、未減速直接撞擊分隔島及橋頭
    護欄等不正常使用，致車頭嚴重毀損情形下，訴外人顧佩堯
    所受之傷害輕微之設計與製造就駕駛人保護部分，尚難謂與
    當時科技及專業水準可合理期待之安全性不符合。
  (六)按「系爭車輛之斷油系統的作動完全取決於安全氣囊開關的
    作動，當安全氣囊作動時，斷油系統將被同時啟動，並將燃
    料系統斷油；經查系爭車輛左右的車內安全氣囊確已作動，
    故斷油系統理當在安全氣囊作動之同時也被啟動無誤。今若
    依原告之假設，撞擊當時引擎的斷油系統未被作動，然在易
    熔絲燒斷前之極為短暫的時間內所能供應出之油量也極其有
    限，以此等有限之汽油是無法導致車頭前方在短時間內醞釀
    成此巨大火燒車之災情；因此原告之推論並不合理，難以成
    立。」亦有台北科技大學車輛工程學系林百福先生九十六年
    六月二十五日回覆書在卷可稽。是系爭車輛之斷油系統之作
    用於安全氣囊作動時，同時啟動，且縱未啟動所供應之油量
    亦極其有限，亦不足以釀成本件火災。另按鑑定報告書總結
    第５點：「……因車輛斷油系統的功能是將油箱中的汽油停
    止輸送至引擎室，又在斷油系統作動前已經自油箱輸送出的
    汽油，是留置在管路中，這樣的設計完全符合目前全世界所
    有汽車製造廠之使用方式，因為斷油系統並無瑕疵、故障之
    問題。」等語，除具體說明斷油系統運作方式及功能外，亦
    強調斷油系統作用前，已自油箱輸出之汽油是留置於管路中
    ，系爭車輛之斷油系統設計並無任何瑕疵或故障，符合當時
    科技及專業水準可合理期待之安全性；至於第５點後段僅屬
    補充說明「另事故後電瓶主電源線易熔絲已燒斷，如前２之
    (5)所述，由此可見，此易熔絲的燒斷已使汽油幫浦自動斷油
    ，因此，對於斷油系統設計有無瑕疵、故障的探討已不重要
    」系爭車輛於本事故發生時，斷油系統確實已發生作用，汽
    油幫浦已自動斷油，事實上並無原告主張汽油幫浦仍繼續供
    油，使車頭發生大火之情形存在；上揭鑑定意見關於主電源
    線易熔絲已燒斷之補充說明，益證汽油幫浦已停止供油之事
    實。是以原告主觀認為系爭車輛供油未停止，應屬誤會。
  (七)原告又主張設若被告能於明顯處為警告標示及緊急處理危險
    之方法，甚至如車主手冊第三百四十一頁所載裝置車用滅火
    器，當系爭車輛因車禍起火燃燒時，訴外人顧佩堯當知如何
    處理進而自救云云。惟依一般且正常使用狀態，除非系爭車
    輛設計或生產有瑕疵，或保養有疏失，以致系爭車輛因而有
    發生火災之危險，否則系爭車輛不應有發生火災之情形，而
    車主手冊係在於指導駕駛人正確使用系爭車輛，及避免不當
    使用系爭車輛之說明，如：速度警告功能、安全駕駛、警告
    事項（本院卷(一)第一○六至一○八頁）等項，至於如使用人
    違反正常使用之狀況，所生之事項因違反正常使用之狀況多
    端，非當車主手冊所能完全說明，即以本件訴外人顧佩堯酒
    醉駕駛、未繫安全帶及撞擊前未有煞車情形等狀況，以致發
    生車禍之當場情形，終至發生火災等情境，非車主手冊所能
    完全預料並臚列，惟上揭安全駕駛項下，業已明確記載：「
    要遵守交通法規和限定的車速要求」「始終都要根據路面狀
    況以及交通和天氣情況以合適的車速行駛」「長途旅行時要
    定期休息一段時間，至少每兩個小時休息一次」「在疲勞下
    盡可能不要駕駛車輛」而禁止酒醉駕駛亦為交通法規所禁止
    ，是上揭車主手冊業已就安全駕駛預為說明，自應已盡其說
    明之義務。至於於火災之滅火配備，既非法定或標準配備，
    而上揭車主手冊業已有相當說明，如原告所述，自難認未盡
    說明義務。再者，本件事故發生時，訴外人顧佩堯於發生瞬
    間，即因火勢猛烈，無從逃生，縱鄰近之住戶發現並滅火、
    而因火勢凶猛，雖以三個滅火器施救，仍搶救無效，而火勢
    凶猛係因油箱遭撞擊破裂致汽油外洩所致，業如前述，此種
    情境，並非訴外人顧佩堯當知如何處理進而自救之問題。縱
    有未說明，亦與本件亦無因果關係。是原告主張於車主手冊
    應記載訴外人顧佩堯當知如何處理進而自救等語，委無可取
    。另原告主張(一)保險桿部分：測試車與系爭車輛均潰縮進引
    擎室內。(二)引擎蓋部分：測試車與系爭車輛均隆起，測試車
    隆起程度遠較系爭車輛為高。(三)前葉子板部分：測試車潰縮
    至前輪處，系爭車輛雖有皺折，但不如測試車毀損嚴重甚至
    達斷毀之程度。(四)Ａ柱部分：測試車略有變形，但系爭車輛
    則無此現象；而系爭車輛除起火燃燒外，受損情形甚至較測
    試車輛為輕。姑不論顧佩堯是否高速駕駛？速度為何？均未
    見被告舉證。而如何情形下將導致系爭車輛油管脫落？遇車
    輛起火燃燒時如何處置，亦不見被告提供予包括訴外人顧佩
    堯在內車主之車主手冊（Owner's Manual）內有所記載云云
    ，因本件係因訴外人顧佩堯不安全駕駛，在非正常使用狀況
    ，致未及煞車直接撞擊橋頭分隔島及護欄，致系爭車輛之油
    箱破裂，汽油外洩後，因車底板與分隔島摩擦引起火花，而
    引燃汽油，瞬間發生猛烈火災，致無從救護，與上揭原告主
    張無關，是原告該等主張亦屬無據。
  (八)綜上，系爭車輛之斷油系統及其他防護系統，符合當時可期
    待之合理使用。至於訴外人顧佩堯未依正常使用，駕駛系爭
    車輛，以致於酒醉駕駛狀態，未及煞車直接撞擊橋頭分隔島
    及護欄，並致失火燒燬，業已逾越商品或服務之標示說明係
    在於正常使用之狀態所為之，況車主手冊亦要求駕駛人應注
    意安全駕駛，是原告主張難認可採。
五、原告復主張因系爭車輛瑕疵致起火燃燒，致訴外人顧佩堯窒
    息死亡，爰依民法侵權行為規定，請求被告賠償侵權行為及
    消費者保護法之損害賠償責任云云。被告抗辯系爭車輛符合
    當時科技或專業水準可合理期待之安全性，原告應就系爭車
    輛有瑕疵，負舉證責任等語。按除法律另有規定外，民事訴
    訟如係由原告主張權利者，應先由原告負舉證之責，若原告
    先不能舉證，以證實自己主張之事實為真實，則被告就其抗
    辯事實即令不能舉證，或其所舉證據尚有疵累，亦應駁回原
    告之請求（最高法院十七年度上字第九一七號判例意旨參照
    ）如前所述，被告就系爭車輛符合當時科技或專業水準可合
    理期待之安全性，已盡舉證之責，則原告應就系爭車輛相關
    設備或防護系統有瑕疵，及因該瑕疵致訴外人顧佩堯死亡及
    與損害有相當因果關係負舉證之責任。惟於上揭鑑定中，就
    原告所爭執之斷油系統及油箱結構安全，均已詳為鑑定，原
    告復未能舉證證明被告應負侵權行為之責，則原告請求自難
    認有理由。
六、綜上所述，原告主張系爭車輛未符合當時科技或專業水準可
    合理期待之安全性，且有瑕疵，為無可取。被告抗辯系爭車
    輛符合當時科技或專業水準可合理期待之安全性，且係因訴
    外人顧佩堯未依正常使用系爭車輛，致發生車禍死亡，為可
    採。是原告依民法侵權行為及消費者保護法之規定，請求被
    告給付原告丁○三百二十五萬二千八百八十元；原告甲○○○三百萬元；丙○○六百零九萬四千六百四十二元；乙○○
    五百二十四萬九千六百二十四元，及均自起訴狀繕本送達翌
    日起至清償日止，按週年利率百分之五計算之利息；並依消
    費者保護法第四十八條第二項之規定依職權宣告為減免擔保
    之假執行，為無理由。不應准許。
七、本件事證已臻明確，兩造其餘攻擊防禦方法及舉證，與本判
    決結果不生影響，無贅述必要，併予敘明。
八、據上論結，原告之訴為無理由，依民事訴訟法第七十八條，
    判決如主文。
中　　華　　民　　國　　96　　年　　8 　　月　　16　　日
                  民事第三庭    法　官　吳光釗
以上正本係照原本作成
如對本判決上訴，須於判決送達後20日內向本院提出上訴狀
中　　華　　民　　國　　96　　年　　8 　　月　　16　　日
                    　　　　　　書記官　陳素卿
